【裁判字號】    98,上易,23
【裁判日期】    980204
【裁判案由】    竊盜等
【裁判全文】
臺灣高等法院臺南分院刑事判決
上  訴  人  臺灣雲林地方法院檢察署檢察官
被      告  乙○○
                      號
                    （另案於臺灣雲林第二監獄執行中）
上列上訴人因被告竊盜案件，不服臺灣雲林地方法院97年易緝字
第25號中華民國97年11月18日第一審判決（起訴案號：臺灣雲林
地方法院檢察署96年度偵字第3996號、第4674號），提起上訴，
本院判決如下：
    主      文
上訴駁回。
    理      由
壹、程序方面：
    證人丙○○之警訊筆錄，屬被告以外之人於審判外之陳述，
    被告不同意作為證據使用，又無其他法律規定之傳聞法則例
    外情形，應認為此警訊筆錄不得為證據。另甲○○於警詢中
    之證述，被告乙○○於本院審理中則表示無意見，此部分自
    有證據能力。
貳、實體方面：
一、公訴意旨略以：被告乙○○與丙○○（業經原審96年度易字
    第659號判處有期徒刑四月，減為有期徒刑二月確定），共
    同基於意圖為自己不法所有之犯意聯絡，於民國（下同）96
    年2月10日12時許，在雲林縣古坑鄉○○村○○路6巷竹筍產
    銷研究班，以徒手方式，共同竊取甲○○所有白鐵板1塊，
    得手後，賣得新臺幣（下同）3, 100元，由2人平分花用。
    因認被告乙○○涉有刑法第320條第1項之竊盜罪嫌云云。
二、訊據被告乙○○堅詞否認與丙○○共同行竊，並辯稱：甲○○係其伯父，他本身就在竹筍產銷班附近工廠工作，案發當
    日，丙○○曾到其工作處借扳手修車，後來中午他要返家用
    餐，剛好遇到丙○○對向騎機車而來，他就偷偷跟在丙○○
    後面，結果丙○○騎到竹筍產銷班，他看到裡面有一塊白鐵
    門已經拆下，就上前質問丙○○，並索討丙○○借的扳手，
    丙○○說鐵門不是他拆的，並將扳手還他，後來他與丙○○
    就都騎機車離開，他不知道丙○○事後又返回現場偷走東西
    等情。經查：
  (一)甲○○於警訊中稱：他因為剛出院，所以不知道東西遭竊，
    是員警經丙○○的供述，前來查訪才知道白鐵板1塊失竊，
    只有損失該物品，價值約6,000元等情（96年度偵字第3996
    號卷第24頁），並有員警帶同丙○○前往現場指認之相片附
    卷可認（96年度偵字第3996號卷第56頁），則甲○○失竊財
    物一情，應可認定。
  (二)而丙○○於偵查中證稱：「當日乙○○開車載我去，地點是
    乙○○選的，乙○○叫我把風，他沒帶工具去偷」（96年度
    偵字第3996號卷第91頁），則依其證述之內容，該次竊盜係
    乙○○下手行竊，而他只是在旁把風云云。惟丙○○於原審
    中卻證稱：該鐵塊重約31公斤，大小約一個車頂，是二人一
    起搬運云云（原審卷第50頁至第51頁），所述與上開偵查中
    之證詞已然不符。再丙○○於原審審理中先稱：當日是乙○○開車，將物品搬上車後，載去賣（原審卷第49頁），待乙○○表示他使用的車輛並非貨車時，乃丙○○竟又表示，是
    將鐵板放在車頂上云云，而再經乙○○詰問以，如此讓路人
    看到，豈不會起疑心，乃丙○○又再稱：用衣服遮住云云（
    原審卷第50頁），則丙○○隨著詰問內容，而增顯其所證先
    後矛盾，灼然可見。且丙○○又稱，乙○○所開車輛，為白
    色之賓士轎車（原審卷第51頁），然據乙○○另案相片所示
    （雲林縣警察局斗南分局雲警南刑字第0970000709號警卷第
    17頁至第21頁），乙○○所使用之車牌號碼MN-0096號賓士
    牌自用小客車，其車身乃深藍色，顯然與丙○○所述，又不
    相符。況且將重約31公斤，大小約與車頂相仿的白鐵片，放
    置在自用小客車車頂上運載，無論是綑綁固定，或者是防止
    因摩擦而刮損車身，都具有相當的困難度，更不用說還要考
    慮駕駛行進的不便，與沿途路人異樣的眼光，是以丙○○上
    開於原審供述之情節，非但與偵查中所述前後不一，更與常
    理有違，難以令人採信。
  (三)再據證人丙○○於98年1月21日在本院上訴審審理中又證述
    ：
    法官  問：本院今日叫你講實在話，你要不要講？
    丙○○答：要。
    法官  問：是否有用工具偷白鐵板？
    丙○○答：沒有，只是用手。
    法官  問：你跟乙○○什麼關係？
    丙○○答：以前曾經是朋友，但之前曾打過架。
    法官  問：96年2月10日12時許雲林縣古坑鄉○○村○○路6
              巷竹筍產銷研究班向甲○○所偷的白鐵板一塊，
              是不是你和乙○○共同去偷的？
    丙○○答：不是，我之前曾和乙○○吵架，是我供他出來。
    法官  問：你在地方法院稱：該鐵塊重約31公斤，大小約一
              個車頂，是二人一起搬運，是偽證或是真實？
    丙○○答：偽證。
    法官  問：你跟乙○○打架，是本件發生之前或發生之後？
    丙○○答：之前。
    法官  問：你是跟乙○○打架之前偷白鐵板或打架之後偷白
              鐵板？
    丙○○答：打架完才偷的。
    法官  問：你為什麼知道甲○○有白鐵板，是不是乙○○跟
              你講的？
    丙○○答：不是，因為我騎機車經過看到的。我也不知道甲○○是乙○○的伯父。
    法官  問：你在地方法院所講的是偽證或真實的？
    丙○○答：偽證。
    如依證人丙○○再於本院審理中之證述以觀，證人丙○○於
    96年2月10日12時許，在雲林縣古坑鄉○○村○○路6巷竹筍
    產銷研究班，所竊取甲○○所有白鐵板1塊，係獨自為之，
    被告乙○○並無參與，而證人丙○○於本院審理中亦坦承伊
    於地方法院作證所稱；被告乙○○亦有共同參與本件竊盜等
    語，係屬偽證行為，顯見被告乙○○所辯確無參與本件竊盜
    犯行，應係真實。
  (四)而按犯罪事實應依證據認定之，無證據不得推定其犯罪事實
    ，刑事訴訟法第154條定有明文。又如未能發現相當證據，
    或證據不足以證明，自不能以推測或擬制之方法，以為裁判
    基礎（最高法院40年臺上字第86號判例參照）；再刑事訴訟
    法第161條第1項規定：檢察官就被告犯罪事實，應負舉證責
    任，並指出證明之方法，因此檢察官對於起訴之犯罪事實，
    應負提出證據及說服之實質舉證責任。其所提證據之證明力
    必須達於使法院確信起訴之犯罪事實為真實程度，倘其所提
    出之證據，不足為被告有罪之積極證明，或其闡明之證明方
    法，無從說服法官以形成被告有罪之心證，而有合理懷疑存
    在者，基於無罪推定之原則，即應為被告無罪判決之諭知。
    綜上所述，甲○○雖有失竊財物之事實，但同案被告丙○○
    證述之情節卻前後不一，且與事理相違，證人丙○○亦承認
    伊在地方法院係做偽證，是被告是否與丙○○共犯，仍無證
    據證明。
三、綜上所述，本院尚無其他事證，足證被告乙○○有與丙○○
    共同竊盜之行為。從而本件所調查之證據資料，在客觀上顯
    尚未達於通常一般之人均不致於有所懷疑，而得確信被告確
    有如公訴意旨所指犯行之程度，如尚有合理之懷疑存在，亦
    無從為有罪之確信。此外復查無其他任何直接或間接之積極
    證據足資證明被告確有公訴意旨所載之犯行。因此原審以不
    能證明被告犯罪，諭知被告無罪，核無不合。檢察官上訴意
    旨指摘原判決採證不當云云，為無理由，應予駁回。
據上論結，應依刑事訴訟法第368條，判決如主文。
本案經檢察官李傳來到庭執行職務。
中    華    民    國    98    年    2     月    4     日
                  刑事第五庭    審判長法  官  楊明章
                                      法  官  戴勝利
                                      法  官  顏基典
以上正本證明與原本無異。
不得上訴。
                                      書記官  呂嘉文
中    華    民    國    98    年    2     月    4     日


司法院資訊處製作；財團法人民間司法改革基金會備份。
